【裁判字號】    97,易,879
【裁判日期】    970625
【裁判案由】    違反毒品危害防制條例
【裁判全文】
臺灣彰化地方法院刑事判決               97年度易字第879號
公  訴  人  臺灣彰化地方法院檢察署檢察官
被      告  甲○○
上列被告因違反毒品危害防制條例案件，經檢察官提起公訴（九
十七年度毒偵字第一七九四號），本院依簡式審判程序判決如下
：
    主    文
甲○○施用第二級毒品，累犯，處有期徒刑伍月，如易科罰金，
以新臺幣壹仟元折算壹日。
    犯罪事實及理由
一、犯罪事實：
    甲○○前於民國九十年間因施用毒品案件，由臺灣彰化地方
    法院檢察署檢察官聲請送強制戒治並提起公訴，強制戒治部
    分於九十一年三月十四日停止戒治付保護管束出所，至九十
    一年九月十二日保護管束期滿未經撤銷停止戒治，視為強制
    戒治執行完畢，所涉刑案部分，則經本院以九十年度員簡字
    第二六八號判決判處有期徒刑三月確定，於九十一年九月十
    六日易科罰金執行完畢；又於九十二年間因施用毒品案件，
    再由該署檢察官聲請送強制戒治並提起公訴，強制戒治部分
    於九十三年一月九日因毒品危害防制條例修正施行而報結，
    所涉刑案部分，則經本院以九十二年度易字第一二六九號判
    決判處有期徒刑五月確定，於九十三年三月二十五日易科罰
    金執行完畢；另於九十三年間因施用毒品案件，經臺灣高等
    法院臺中分院以九十四年度上易字第八一０號判決判處有期
    徒刑八月確定，於九十五年七月二十三日縮短刑期執行完畢
    。詎仍不知悔改，復基於施用第二級毒品之犯意，於九十七
    年二月六日，在彰化縣秀水鄉朋友家中，以將甲基安非他命
    置於玻璃吸食器內點火燃燒吸食煙氣之方式，施用第二級毒
    品甲基安非他命一次。嗣於同年月七日十八時四十八分許，
    因係毒品列管人口，經採集其尿液送驗結果，呈甲基安非他
    命陽性反應，始查知上情。
二、本案證據：
(一)被告自白。
(二)應受尿液檢驗人尿液檢體採集送驗紀錄表。
(三)詮昕科技股份有限公司濫用藥物尿液檢驗報告。
(四)臺灣高等法院被告前案紀錄表、刑案資料查註紀錄表。
三、按毒品危害防制條例於九十二年七月九日修正公布，自九十
    三年一月九日施行，其中第二十條、第二十三條將施用毒品
    之刑事處遇程序，區分為「初犯」及「五年內再犯」、「五
    年後再犯」。依其立法理由之說明：「初犯」，經觀察、勒
    戒或強制戒治後，應為不起訴處分或不付審理之裁定；經觀
    察、勒戒或強制戒治執行完畢釋放後，「五年內再犯」者，
    因其再犯率甚高，原實施之觀察、勒戒及強制戒治既已無法
    收其實效，爰依法追訴或裁定交付審理。至於經觀察、勒戒
    或強制戒治執行完畢釋放後，「五年後再犯」者，前所實施
    之觀察、勒戒或強制戒治已足以遮斷其施用毒品之毒癮，為
    期自新及協助其斷除毒癮，仍適用「初犯」規定，先經觀察
    、勒戒或強制戒治之程序。從而依修正後之規定，僅限於「
    初犯」及「五年後再犯」二種情形，始應先經觀察、勒戒或
    強制戒治程序。倘被告於五年內已再犯施用毒品，經依法追
    訴處罰，縱其第三次（或第三次以上）再度施用毒品之時間
    ，在初犯經觀察、勒戒或強制戒治執行完畢釋放五年以後，
    因與單純之「五年後再犯」之情形有別，已不合於「五年後
    再犯」之例外規定，且因已於「五年內再犯」，顯見其再犯
    率甚高，原實施觀察、勒戒或強制戒治，已無法收其實效，
    即應回歸原則性規定，由檢察官逕行起訴，依該條例第十條
    處罰（最高法院九十五年五月九日第七次刑事庭會議決定、
    九十五年度臺非字第一三四號裁判意旨參照）。查，被告前
    於九十年間因施用毒品案件，由臺灣彰化地方法院檢察署檢
    察官聲請送強制戒治並提起公訴，強制戒治部分於九十一年
    三月十四日停止戒治付保護管束出所，至九十一年九月十二
    日保護管束期滿未經撤銷停止戒治，視為強制戒治執行完畢
    ，所涉刑案部分，則經本院以九十年度員簡字第二六八號判
    決判處有期徒刑三月確定，於九十一年九月十六日易科罰金
    執行完畢；又於九十二年間因施用毒品案件，再由該署檢察
    官聲請送強制戒治並提起公訴，強制戒治部分於九十三年一
    月九日因毒品危害防制條例修正施行而報結，所涉刑案部分
    ，則經本院以九十二年度易字第一二六九號判決判處有期徒
    刑五月確定，於九十三年三月二十五日易科罰金執行完畢；
    另於九十三年間因施用毒品案件，經臺灣高等法院臺中分院
    以九十四年度上易字第八一０號判決判處有期徒刑八月確定
    ，於九十五年七月二十三日縮短刑期執行完畢等情，有卷附
    臺灣高等法院被告前案紀錄表、臺灣彰化地方法院檢察署刑
    案資料查註紀錄表可佐，足見被告在九十一年九月十二日強
    制戒治執行完畢後五年內，曾再犯施用毒品案件，並經法院
    判刑確定且執行完畢，是被告前次所為之強制戒治治療程序
    ，顯未能收到祛除毒癮之實效，參諸首揭說明，被告再犯本
    案施用第二級毒品之犯行，應依法論科。
四、本案被告犯罪時間係在九十六年四月二十四日以後，並不符
    合中華民國九十六年罪犯減刑條例所定之減刑要件，尚無依
    該條例規定予以減刑之餘地。
五、應依刑事訴訟法第二百七十三條之一第一項、第二百九十九
    條第一項前段、第三百十條之二、第四百五十四條第一項，
    毒品危害防制條例第十條第二項，刑法第十一條前段、第四
    十七條第一項、第四十一條第一項前段，判決如主文。
六、如不服本判決，應於判決送達後十日內，向本院提出上訴狀
    （須附繕本），上訴於臺灣高等法院臺中分院。
本案經檢察官郭玄義到庭執行職務。
中    華    民    國    97    年    6     月    25    日
                  刑事第四庭  法  官  周  莉  菁
以上正本證明與原本無異。
如不服本判決，應於判決送達後十日內向本院提出上訴狀 (須附
繕本)。
中    華    民    國    97    年    7     月     1    日
                              書記官  卓  俊  杰
附錄本判決論罪科刑法條：
毒品危害防制條例第十條第二項
施用第二級毒品者，處三年以下有期徒刑。


司法院資訊處製作；財團法人民間司法改革基金會備份。
